臺灣板橋地方法院刑事判決　　　　　　 100年度易字第2109號
公　訴　人　臺灣板橋地方法院檢察署檢察官
被　　　告　王仁揮
上列被告因詐欺案件，經檢察官提起公訴（100 年度偵字第1190
4 號）及移送併辦（100 年度偵字第18908 號），被告於本院準
備程序中就被訴事實為有罪之陳述，經詢問當事人意見，合議庭
裁定由受命法官改依簡式審判程序獨任審理，本院判決如下：
    主  文
王仁揮幫助犯詐欺取財罪，處有期徒刑月，如易科罰金，以新
臺幣壹仟元折算壹日。
    事  實
一、王仁揮明知提供金融帳戶存摺、提款卡、提款密碼予陌生人
    士使用，有可能遭不法利用，以利他人遂行財產犯罪（包括
    詐欺取財）之目的，竟以縱使有人持其所提供之金融帳戶作
    為詐欺取財之犯罪工具，亦不違背其本意之幫助犯意，於民
    國99年12月28日某時，在新北市蘆洲區某全家便利商店以宅
    配通寄件方式，將其所申設之板信商業銀行民族分行（下稱
    板信商銀）帳號00000000000000號帳戶及第一商業銀行中崙
    分行（下稱第一銀行）帳號00000000000 號帳戶之存摺、提
    款卡等物，寄給某真實姓名、年籍不詳，自稱「阿斌」之成
    年人（網路即時通帳號為「宏斌李」）使用，並於同年月30
    日以網路即時通告知「阿斌」上開2 帳戶提款卡之提款密碼
    ，「阿斌」則支付新臺幣（下同）4,000 元予王仁揮。嗣取
    得前開帳戶存摺、提款卡、提款密碼之人及其所屬詐欺集團
    成員，即先後於：
  (一)100 年1 月2 日17時58分許，假冒Yahoo!奇摩拍賣網站賣家
    ，向翁翌軒（起訴書誤載為「翁昱軒」）佯稱其日前網路購
    物交易匯錯至分期帳戶，誤設定為分期付款，須至自動櫃員
    機依指示操作取消云云，翁翌軒誤信為真，遂依對方指示操
    作自動櫃員機，因而接續於同日21時42分許、22時25分許及
    22時27分許，轉帳29,989元至王仁揮上開板信商銀帳戶內、
    無卡交易存入現金59,000元及3,000 元至王仁揮上開第一銀
    行帳戶內（共計91,989元），均旋遭提領完畢。
  (二)100 年1 月2 日20時50分許前之某時，假冒Yahoo!奇摩拍賣
    網站賣家與華南商業銀行行員，向林瑞軒佯稱其日前網路購
    物誤遭設定為分期付款，須至自動櫃員機依指示操作取消云
    云，林瑞軒誤信為真，遂依對方指示操作自動櫃員機，因而
    接續於同日20時50分許、20時52分許及21時21分許，無卡交
    易存入現金98,000元、2,000 元至王仁揮上開第一銀行帳戶
    內及轉帳27,382元至王仁揮上開板信商銀帳戶內（共計127,
    382 元），均旋遭提領完畢。
  (三)100 年1 月2 日21時37分許，假冒Yahoo!奇摩拍賣網站人員
    與郵局人員，向王譯鋒佯稱其日前網路購物誤遭設定為分期
    付款，須至自動櫃員機依指示操作取消云云，王譯鋒誤信為
    真，遂依對方指示操作自動櫃員機，因而於同日22時14分許
    ，轉帳29,987元至王仁揮上開板信商銀帳戶內，旋遭提領完
    畢。
  (四)100 年1 月2 日21時50分許前之某時，假冒Yahoo!奇摩拍賣
    網站賣家與玉山銀行行員，向蔡宗翰佯稱其日前網路購物匯
    款方式誤設定為分期付款，須至自動櫃員機依指示操作重新
    設定云云，蔡宗翰誤信為真，遂依對方指示操作自動櫃員機
    ，因而於同日21時50分許，轉帳7,998 元至王仁揮上開板信
    商銀帳戶內，旋遭提領完畢。
  (五)100 年1 月2 日21時59分許，假冒Yahoo!奇摩拍賣網站賣家
    與合作金庫行員，向阮歆詒佯稱其日前網路購物誤遭設定為
    分期付款，須至自動櫃員機依指示操作改正錯誤云云，阮歆
    詒誤信為真，遂依對方指示操作自動櫃員機，因而於同日22
    時20分許，轉帳12,345元至王仁揮上開板信商銀帳戶內，旋
    遭提領完畢。
二、案經林瑞軒訴由新北市政府警察局新莊分局移請臺灣板橋地
    方法院檢察署檢察官偵查起訴，暨臺北市政府警察局中山分
    局移送臺灣臺北地方法院檢察署呈請臺灣高等法院檢察署核
    轉臺灣板橋地方法院檢察署檢察官移送併辦。
    理  由
一、按本件被告王仁揮所犯係死刑、無期徒刑、最輕本刑為3 年
    以上有期徒刑以外之罪，其於本院準備程序中就前揭被訴事
    實為有罪之陳述，經受命法官告知簡式審判程序之旨，並聽
    取被告與公訴人之意見後，本院認無不得或不宜改依簡式審
    判程序進行之處，爰依刑事訴訟法第273 條之1 第1 項，裁
    定本件由受命法官獨任進行簡式審判程序，合先敘明。
二、上揭事實，業據被告於本院審理時坦承不諱，核與證人即被
    害人翁翌軒、王譯鋒、蔡宗翰、阮歆詒、告訴人林瑞軒於警
    詢時證述之情節相符，並有被告上開板信商銀帳戶存摺存款
    開戶申請書、印鑑卡、交易明細表、被告上開第一銀行帳戶
    各類存款開戶暨往來業務項目申請書、印鑑卡、存款明細分
    類帳、即時通對話紀錄各1 份、證人翁翌軒、林瑞軒轉帳及
    存款之自動櫃員機交易明細表各3 紙、證人王譯鋒、蔡宗翰
    、阮歆詒轉帳之自動櫃員機交易明細表各1 紙附卷可憑，足
    認被告自白與事實相符，本件事證明確，被告犯行已堪認定
    ，應予依法論科。
三、按刑法上之幫助犯，係對於犯罪與正犯有共同之認識，而以
    幫助之意思，對於正犯資以助力，而未參與實施犯罪之行為
    者而言（最高法院75年度台上字第1509號、88年度台上字第
    1270號判決意旨參照）；是以，如未參與實施犯罪構成要件
    之行為，且係出於幫助之意思提供助力，即屬幫助犯，而非
    共同正犯。本件被告提供上開板信商銀及第一銀行之帳戶予
    真實姓名、年籍不詳之成年人，作為實施詐欺取財之犯罪工
    具，其單純提供帳戶供人使用之行為，並不等同於向被害人
    施以欺罔之詐術行為，且亦無證據證明被告有參與詐欺取財
    犯行之構成要件行為，或與該等不詳姓名、年籍之人有詐欺
    取財之犯意聯絡，是被告提供帳戶供人使用之行為，對於該
    等不詳姓名、年籍之人遂行詐欺取財犯行，資以助力，揆諸
    上開判決意旨，核被告所為，係犯刑法第30條第1 項前段、
    第339 條第1 項之幫助詐欺取財罪。被告以1 個提供帳戶之
    行為，同時提供2 個帳戶，幫助前開不詳姓名、年籍之人犯
    5 次詐欺取財罪，觸犯構成要件相同之罪名，為同種想像競
    合犯，應從一重之幫助詐欺取財罪論處。被告幫助他人犯前
    開詐欺取財罪，依刑法第30條第2 項之規定，按正犯之刑減
    輕之。另檢察官移送併辦部分與業經起訴之事實(二)（被害人
    林瑞軒部分）犯罪事實完全相同，屬事實上一罪，自為起訴
    效力所及，本院應併予審理，附此敘明。爰審酌被告貪圖不
    法利益，提供金融機構帳戶供他人使用以逃避犯罪之查緝，
    破壞社會治安及有礙金融秩序，助長犯罪歪風，並增加追緝
    犯罪及被害人尋求救濟之困難，行為實有不當，惟念其於本
    院審理時已坦承犯行，態度尚可，及其犯罪之動機、目的、
    手段、所獲利益、所生危害、迄未與各被害人達成和解等一
    切情狀，量處如主文所示之刑，並諭知易科罰金之折算標準
    ，以資懲儆。
據上論斷，應依刑事訴訟法第299 條第1 項前段，刑法第339 條
第1 項、第55條、第30條第1 項前段、第2 項、第41條第1 項前
段，刑法施行法第1 條之1 ，判決如主文。
本案經檢察官黃致中到庭執行職務。
中    華    民    國   100    年    8     月    5     日
                        刑事第十八庭  法  官  楊筑婷
以上證明與原本無異。
如不服本判決，應於判決送達後10日內敘明上訴理由，向本院提
出上訴狀（應附繕本），上訴於臺灣高等法院。其未敘述上訴理
由者，應於上訴期間屆滿後20日內向本院補提理由書「切勿逕送
上級法院」。
                                      書記官  傅淑芳
中    華    民    國   100    年    8     月    5     日
附錄本案論罪科刑法條：
中華民國刑法第339條第1項
意圖為自己或第三人不法之所有，以詐術使人將本人或第三人之
物交付者，處5 年以下有期徒刑、拘役或科或併科1 千元以下罰
金。